臺灣高雄地方法院刑事判決　　　　　　　96年度易字第1501號
公　訴　人　臺灣高雄地方法院檢察署檢察官
被　　　告　乙○○
選任辯護人　柳聰賢律師
被　　　告　鄒艷凰
　　　　　　甲○○
　　　　　　丁○○
　　　　　　戊○○
上列被告因賭博案件，經檢察官提起公訴（96年度偵字第5094號
、第6697號），本院判決如下：
    主    文
乙○○、鄒艷凰、甲○○、丁○○共同在公眾得出入之場所賭博
財物，乙○○處罰金新台幣貳萬捌仟元，鄒艷凰處罰金新台幣壹
萬元，甲○○、丁○○各處罰金新台幣陸仟元，如易服勞役，均
以新台幣壹仟元折算壹日。扣案如附表一、二所示之現金及物品
（出勤表3張除外），均沒收。
戊○○在公眾得出入之場所賭博財物，處罰金新臺幣肆仟元，如
易服勞役，以新臺幣壹仟元折算壹日。扣案如附表三所示之現金
新台幣伍佰元，均沒收。
    事    實
一、乙○○自民國95年11月中旬起，在高雄市鎮196
    號1樓之公眾得出入場所經營「金好電子遊戲場」，擺設賭
    博性電子遊戲機台與不特定之賭客賭博財物，並自96年1 月
    間起，僱用鄒艷凰擔任店長，自96年2 月4 日起，僱用甲○○、丁○○擔任服務生，均負責電玩開分、洗分及兌換現金
    之工作，乙○○、鄒艷凰、甲○○、丁○○4 人間基於在公
    眾得出入場所賭博財物之犯意聯絡，嗣於96年2 月6 日15時
    左右，適有戊○○亦有賭博之犯意，前往上址把玩俗稱「水
    果台」之電玩機台賭博財物，並以贏得之分數10000 分向丁○○洗分後，持丁○○所交付之積分卡向甲○○兌換現金新
    台幣（下同）500 元後，遭喬裝客人之員警發現，戊○○尾
    隨騎乘機車行至高雄市前鎮區○○○路267 巷口，為警尾隨
    攔截查獲，在戊○○身上查獲並扣得賭資500 元，隨即在「
    金好電子遊戲場」，扣得如附表一之賭博性電子遊戲機台、
    附表二之賭檯上財物之櫃檯週轉金、代幣，及乙○○所有供
    其與鄒艷凰、甲○○及丁○○共同賭博犯罪所用之積分卡、
    櫃檯表、中獎明細、開送單及非供賭博所用之出勤表3 張。
二、案經高雄市政府警察局前鎮分局移送臺灣高雄地方法院檢察
    署檢察官偵查起訴、追加起訴。
    理    由
壹、證據能力部分：
一、就卷附證人戊○○（就其餘被告部分）於96年2 月7 日在檢
    察官偵訊時具結之證述，依現階段刑事訴訟法規定，檢察官
    係代表國家偵查犯罪、實施公訴，依法有訊問被告、證人、
    鑑定人之權，而實務運作時，檢察官偵查中向被告以外之人
    所取得之陳述，原則上均能遵守法律規定，不致於違法或不
    當取供，故可信度極高，其等向檢察官所為之言詞陳述，檢
    察官、被告、選任辯護人並無舉出具體證據證明有何顯不可
    信之情況，且與本案待證事實相關，依刑事訴訟法第159 條
    之1 第2 項規定，自得為證據。
二、次就證人戊○○（對於其餘被告部分）於警詢之陳述，被告
    乙○○及其辯護人以警方並無搜索票，對戊○○搜索不合法
    ，並非在金好電子遊戲場內搜索的等語，否認戊○○警詢陳
    述之證據能力，惟卷附之本院96年度聲搜字第255 號對「金
    好電子遊戲場」搜索票1 份，係警察機關依法定程序報請檢
    察官許可後提出聲請，本院依其聲請書所附理由、證據審酌
    後所核發，符合刑事訴訟法第128 條、第128 條之1 所定令
    狀主義之要求，移送機關取得後依同法第128 條之2 為執行
    ，且員警於上開遊戲場內發現戊○○為賭博兌換現金之現行
    犯，立即自後追躡而查獲，並無不法；而戊○○上開警詢陳
    述，係承辦員警將法定應告知事項告知，且依一問一答之方
    式所製作，公訴人、被告及其辯護人並未證明搜索、警詢有
    何不法或不當情形，且戊○○警詢陳述雖與於本院審判中證
    述有不符部分，惟其先前警詢陳述實具有較可信之特別情況
    ，且為證明其餘被告犯罪事實之存否所必要，依刑事訴訟法
    第159 條之2 規定，認具有證據能力。
三、再卷附之高雄市政府警察局前鎮分局（下稱前鎮分局）營業
    場所臨檢紀錄表、查獲現場繪製圖、前鎮分局之扣押筆錄、
    扣押物品收據、扣押物品目錄表、現場查獲照片40紙、扣押
    物品清單、「金好電子遊戲場」高雄市政府營利事業登記證
    等書面資料各1 份，為上開機關公務員依法令規定偵查犯罪
    、臨檢查扣證物及辦理營利事業登記時，職務上所製作之紀
    錄文書、證明文書，檢察官、被告5 人及辯護人均無舉出證
    據說明有何不法或不當之情形，且並無顯有不可信之情況，
    而與待證事實有關聯性，分別屬於刑事訴訟法第159 條之4
    第1 款所定之紀錄文書、證明文書，認均具有證據能力。
四、復就卷附之證人許素禎於96年2 月7 日警詢所為之陳述，以
    及前鎮分局「金好電子遊戲場」現場平面圖、前鎮街派出所
    查扣電玩機具寄存清單各1 份，均屬被告以外之人於審判外
    之言詞或書面陳述，而公訴人、被告及辯護人就上開言詞、
    書面陳述，均於審判程序表示無意見（參本院卷第72、74頁
    ），本院審酌該等言詞、書面陳述作成之情形均屬正常，並
    無何違反法定程序或不當之情形，且與待證事實有關聯性，
    認適當作為證據，故上開言詞、書面陳述依刑事訴訟法第
    159 條之5 第2 項規定，均具有證據能力。
貳、實體部分：
一、訊據被告均坦承：乙○○為「金好電子遊戲場」之負責人，
    鄒艷凰、甲○○、丁○○分別為乙○○所僱用之店長、服務
    生即開分員，戊○○為當天打玩機台之客人等情，惟均矢口
    否認有賭博情事，被告乙○○辯稱：伊有電子遊戲場業營業
    執照，店裡面所擺設機台，要以現金買開分、洗分，並且累
    積分數，洗分後不得兌換現金，當日警方在戊○○身上查獲
    之500 元並不是賭資等語；被告鄒艷凰、丁○○均辯稱：機
    台不得開分兌換現金，戊○○身上所查獲現金500 元並不是
    兌換現金等語；被告甲○○辯稱：伊交付予戊○○之500 元
    是借款等語；被告戊○○則辯稱：伊不是「金好」的員工，
    伊當天有跟店員兌換代幣打玩電玩，詳細金額幾千元忘記了
    ，是丁○○幫伊開分、兌換代幣，所查獲500 元係向甲○○
    之借款等語。惟查：
  (一)證人即賭客戊○○於警詢證稱：機台上有累積10000 分，是
    店內小姐（即丁○○）幫伊將機台內分數洗下的，10000 分
    兌換成500 分（紅色）的積分卡，伊將該積分卡交給店內服
    務小姐（即甲○○），該小姐到店的後方（如警卷現場圖兌
    換賭資處），將門關上並且上鎖，將新台幣500 元交給伊，
    隨後才把門打開讓伊出來，伊在該店內兌換賭資；伊在店內
    是以開分方式打玩，該店內陳列擺設機台，並沒有限制打玩
    等語明確（參偵卷第25頁），並於檢察官偵查中具結證稱：
    伊玩水果盤：：伊又拿1 千元出來開分，最後剩下1 萬分，
    伊向丁○○洗分，積分卡500 分；伊是向甲○○拿錢的，在
    屋子的後面等語明確（參偵卷第112 、113 頁），前後所述
    相符，且與被告甲○○於本院經隔離訊問供稱：戊○○打玩
    剩下1 萬分，伊就記卡，1 萬分可以兌換500 元等語相符（
    參本院卷第62、63頁）。再參諸證人即警員林志丞於本院具
    結證稱：伊同事有看到戊○○與店員兌換現金，伊將戊○○
    帶回製作筆錄時，戊○○有承認此事；伊攔下戊○○之後，
    有告訴他在金好遊戲場換到錢，戊○○就自己從右邊口袋內
    拿出500 元，他說就是這樣等語明確。又證人即警員侯俊文
    於本院具結證稱：戊○○出去遊戲場後，因為伊同事說他有
    換錢，所以伊才跟蹤他，在凱旋4 路267 巷口處追到他；伊
    向戊○○表明有在店內監控，有看到他與店員兌換現金，伊
    有拿搜索票給戊○○看，戊○○就將500 元拿出來，當場他
    有承認這是跟店員洗分換來的錢，沒有對戊○○施以強暴、
    脅迫；伊從店內出來就一直追蹤他等語明確（參本院卷第66
    、67、70、71頁），參核相符，顯見，證人朱志丞、侯俊文
    2 人係於「金好電子遊戲場」內參與臨檢、監控，於其他員
    警發現戊○○與店員丁○○洗分、甲○○兌換現金500 元後
    ，發現戊○○自該店離去時，立即一路追躡至上開巷口攔截
    現行犯戊○○，當時被告戊○○現場亦坦承其事，並於警詢
    為上開證述等情屬實，印證相符，堪以採信。
  (二)被告甲○○雖於偵查中供稱：伊交付500 元給戊○○，是因
    為他說身上沒有錢，伊借錢給他云云，以及聲請戊○○以證
    人身分於本院證稱：該500 元不是換錢，是伊以積分卡向她
    借錢云云。惟參諸被告甲○○於偵查中亦供稱：伊與戊○○
    不熟，以前沒有借過錢給他，公司規定不可私人借貸給客人
    ，伊是在門後面交給他等語明確（參偵卷第114 頁），且於
    警詢供稱：伊擔任員工，才剛上班第3 天等語明確（參偵卷
    第16頁）觀之，甲○○是店內服務生，僅上班至第3 天，對
    於不認識之客人，尚未領薪，竟會違背店內服務規定，任意
    借款予客人戊○○，而無任何約定具體還款期限、地點、方
    式，亦未立據等情，實有悖社會情理，其證詞實難令人置信
    。又證人戊○○雖於偵查及本院證述：伊是打到沒有錢了，
    才向甲○○借錢500 元要去加油云云，惟證人侯俊文於本院
    證稱：伊等攔截戊○○時，他機車內油還蠻多的，伊當時有
    問戊○○機車是否有油，伊有看油表，指針是在中間；逮捕
    地點約與遊戲場距離1 千多公尺等語；以及證人林志丞於本
    院證稱：伊等將戊○○攔下來後，他車子丟著就跑了，車子
    倒在地上，伊等2 人就在後面追等語明確（參本院卷第66、
    70、71頁），顯見當時被告戊○○係因為警發現有賭博兌換
    現金才情急逃避追查，並於被查獲時坦承賭博而交出身上兌
    換賭資500 元之事實，已臻明確，被告等人事後始翻異為戊○○借款加油云云，純屬飾卸之詞，不足採信。
  (三)此外，並有證人許素禎警詢陳述、上開前鎮分局之營業場所
    臨檢紀錄表、查獲現場繪製圖、扣押筆錄、扣押物品收據、
    扣押物品目錄表、查扣電玩機具寄存清單、「金好電子遊戲
    場」現場平面圖、查扣電玩機具寄存清單各1 份、現場查獲
    照片40紙等在卷足資佐證，而被告及辯護人對於扣押物品清
    單就扣案物品、數量均無爭執，足堪佐證。綜上所述，被告
    5 人確有於上開「金好電子遊戲場」之公眾得出入之場所賭
    博財物，事證明確，犯行堪以認定，應予依法論科。
二、按刑法上之賭博罪，係指依偶然之勝負，定財物之得失為要
    件。凡以勝負繫於偶然之事實，並非事前所能預知者，即為
    賭博，並無方法之限制；其所謂財物，係指金錢或其他有經
    濟上價值之有體物而言。而「對向犯」則係指2 個或2 個以
    上之行為者，彼此相互對立之意思經合致而成立之犯罪，如
    賄賂、賭博、重婚等罪均屬之，因行為者各有其目的，各就
    其行為負責，彼此間無所謂犯意之聯絡，當亦無適用刑法第
    28條共同正犯之餘地（參最高法院81年臺非字第233 號判例
    意旨）。依上開說明，數行為人就開設電子遊戲場擺設賭博
    性電玩機台與不特人賭博，有犯意聯絡及行為分擔，得成立
    共同正犯，惟與參與打玩之賭客間，尚不成立共同正犯。又
    學理上所稱「集合犯」之職業性、營業性或收集性等具有重
    複特質之犯罪均屬之，例如經營、從事業務、收集、販賣、
    製造、散布等行為概念者，此即刑事法若干犯罪行為態樣，
    本質上原具有反覆、延續實行之特徵，立法時既予特別歸類
    ，定為犯罪構成要件之行為要素，則行為人基於概括之犯意
    ，在密切接近之一定時、地持續實行之複次行為，倘依社會
    通念，於客觀上認為符合一個反覆、延續性之行為觀念者，
    於刑法評價上，即應僅成立一罪。
三、本件被告乙○○經營「金好電子遊戲場」，擺設賭博性電動
    機台，並僱用被告鄒艷凰擔任店長，僱用被告甲○○、丁○○擔任服務生，負責看顧機台、兌換代幣、洗分及兌換賭資
    現金，並由賭客將代幣投入電子機台押分；未押中部分，則
    該次賭資歸遊藝場負責人乙○○所有；押中部分，則依押中
    之倍數累積代幣後兌換現金，乃係以偶然之勝負，決定財物
    之得失，揆諸前揭之說明，自屬賭博無疑。核被告乙○○、
    鄒艷凰、甲○○、丁○○、戊○○所為，均係犯刑法第266
    條第1 項之普通賭博罪。被告乙○○等4 人就上開賭博犯行
    間，有犯意聯絡及行為分擔，為共同正犯。被告乙○○等4
    人在「金好電子遊戲場」之公眾得出入場所內擺設賭博性電
    子遊戲機台，擺設之初即有與客人反覆實施賭博行為之犯意
    ，顯係基於一個概括性犯意，侵害同一社會法益，且具有場
    所、時間密接性，足認被告乙○○等4 人之行為，應屬具有
    預定同種類行為將反覆實行之集合犯，應包括性地各論以一
    賭博罪；而被告戊○○則應單獨論罪。爰審酌被告乙○○、
    鄒艷凰、甲○○、丁○○、戊○○5 人均成年人，不知正當
    經營事業及從事社會生活，竟從事賭博行為，破壞社會善良
    風氣，所為實有不該，且犯後均否認犯行，而乙○○係「金
    好電子遊戲場」」負責人，藉賭博行為營利，期間達2 、3
    個月，惡性較重，被告鄒艷凰擔任店長，為主要幹部、任職
    1 個月餘；甲○○、丁○○僅受僱擔任服務生，期間僅2 、
    3 日，尚未領薪，及賭客戊○○偶一賭博，惡性均較淺，及
    考量查獲賭博性電子遊戲機具數量甚夥、營業期間，惟念及
    被告5 人前均無受刑事執行之前科紀錄，素行非惡，有臺灣
    高等法院被告前案紀錄表5 份在卷可稽等一切情狀，各量處
    如主文所示之刑，併參酌犯罪情節、尚屬初犯，均諭知易服
    勞役之折算標準以新台幣1 千元折算1 日，以資懲儆。
四、扣案如附表一之賭博性電子遊戲機具50台（均含IC板），附
    表二之代幣2 萬8648枚，均係當場賭博之器具；而周轉金16
    萬8200元，係在賭檯之財物，業據被告等人於警詢供述明確
    ，並有扣押物品目錄表在卷可參，依刑法第266 條第2 項規
    定，不問屬於犯人與否，均應宣告沒收之。再附表二之各式
    積分卡125 張，係記錄賭客本次積分以供下次把玩時開分使
    用；而櫃檯表10張、中獎明細2 張、開送單2 張等物，則用
    以紀錄機台內之錶數、記錄客人打玩中獎結果及客人開機送
    分，即供本案被告乙○○、鄒艷凰、甲○○及丁○○共同犯
    罪所用之物，且為被告鄒艷凰、甲○○及丁○○業務製作而
    屬乙○○所有；另被告戊○○兌換之現金500 元，係其所有
    及供本案犯罪所得之物，業據被告鄒艷凰、戊○○於警詢供
    述明確，依刑法第38條第1 項第2 款，併應宣告均沒收。至
    於附表二之出勤表3 張，並無證據證明與本案被告賭博犯罪
    事實有直接相關，爰不予宣告沒收。
、不另為無罪諭知部分：
一、公訴人於審理中追加起訴意旨略以：被告乙○○、鄒艷凰、
    甲○○、丁○○4 人（被告戊○○除外），主觀上均有營利
    之意圖，有供給賭博場所或聚眾賭博之行為，因認其等亦涉
    犯刑法第268 條意圖營利供給賭博場所或聚眾賭博罪云云。
二、惟按供給賭博場所或聚眾賭博罪之成立，行為人須有意圖營
    利之犯意始克成立，所謂意圖營利，係指藉以賺取經濟上之
    利益，即俗稱之抽頭而言，苟行為人賭博之目的係經由射倖
    手段圖藉贏得財物，則非此所謂之意圖營利。且聚眾賭博罪
    ，雖不以參加賭博之不特定多數人，必須同時聚集於一處，
    共同從事賭博行為為必要，惟仍須渠等之聚賭行為為被告所
    邀聚，且其狀況已達於不特定多數人可以任意加入、退出者
    為限。經查，被告乙○○雖於「金好電子遊戲場」擺設電子
    遊戲機台，並與所僱用知情之員工包括被告鄒艷凰、甲○○
    、丁○○等人，以上揭方式與不特定賭客相互對賭，已如前
    述。然其等所擺設之電子遊戲機台，猶如個人手足之延伸，
    藉此方式同時各別與機台上之賭客對賭，被告乙○○等4 人
    能否取得賭客押注之賭資，乃取決於賭客是否押中之僥倖，
    輸贏結果猶未可知，且此情形，亦非不特定之賭客可以任意
    加入或退出，實難認已達聚眾之程度。被告乙○○等4 人除
    有上開論罪之與賭客對賭行為外，本件既乏其他積極證據，
    足資證明渠等另有抽頭營利之行為，揆諸前揭說明，要不得
    遽以刑法第268 條之罪相繩。惟觀乎檢察官追加起訴意旨，
    當係以被告乙○○等4 人以一擺設賭博性電玩機台與客人對
    賭行為，同時觸犯刑法第266 條第1 項前段普通賭博罪、第
    268 條加重賭博罪之數罪，其間有刑法第55條前段想像競合
    犯之裁判上一罪關係，是就此追加起訴部分，爰不另為無罪
    之諭知，附此敘明。
據上論結，應依刑事訴訟法第299 條第1 項前段，刑法第28條、
第266 條第1 項前段、第2 項、第42條第3 項、第38條第1 項第
2 款，刑法施行法第1 條之1 第1 項，判決如主文。
本案經檢察官丙○○到庭執行職務
中　　華　　民　　國　　96　　年  　7   月　  10      日
                  刑事第二庭  審判長法  官  邱永貴
                                    法  官  何佩陵
                                    法　官  李昆南
以上正本證明與原本無異。
如不服本判決，應於送達後10日內，向本院提出上訴狀，並附具
理由及繕本。
中　　華　　民　　國　　96　　年　　7 　　月　　10　　日
                                    書記官  黃美玲
附錄本判決論罪之法條：
刑法第266條第1項：
在公共場所或公眾得出入之場所賭博財物者，處新臺幣30000 元
以下罰金。但以供人暫時娛樂之物為賭者，不在此限。
附表一：
┌──────┬──┬───────┬──┬──────┬──┐
│  機台名稱  │數量│   機台名稱   │數量│  機台名稱  │數量│
│（均含IC板）│ 台 │ （均含IC板） │ 台 │（均含IC板）│ 台 │
├──────┼──┼───────┼──┼──────┼──┤
│水果台      │  16│超悟空        │  8 │7PK         │  5 │
├──────┼──┼───────┼──┼──────┼──┤
│北斗拳    │  4 │13支          │  2 │吉宗        │  2 │
├──────┼──┼───────┼──┼──────┴──┤
│5PK         │  5 │賓果行星      │  8 │合計50台（含IC板51│
│            │    │              │    │塊），均沒收      │
└──────┴──┴───────┴──┴─────────┘
附表二：
┌──────┬──┬───────┬───┬──────┬──┐
│  名    稱  │數量│  名      稱　│ 數量 │  名    稱  │數量│
├──────┼──┼───────┼───┼──────┼──┤
│櫃檯週轉金  │16萬│積分卡        │125張 │中獎明細    │2 張│
│（新台幣）  │8200│              │      │            │    │
│            │元  │              │      │            │    │
│            │    │              │      │            │    │
├──────┼──┼───────┼───┼──────┼──┤
│代幣        │2 萬│櫃檯表        │10張  │開送單      │2 張│
│            │8648│              │      │            │    │
│            │枚  │              │      │            │    │
├──────┴──┴───────┴───┴──────┴──┤
│以上現金、物品，均沒收；另出勤表3 張，不予沒收。              │
└───────────────────────────────┘
附表三：現金新台幣500元（戊○○身上查獲）
